【裁判字號】    98,交聲,669
【裁判日期】    980604
【裁判案由】    違反道路交通管理處罰條例聲明異議
【裁判全文】
臺灣臺北地方法院交通事件裁定         98年度交聲字第669號
原處分機關  臺北市交通事件裁決所
受處分人    甲○○
上列異議人即受處分人因違反道路交通管理處罰條例事件，對於
臺北市交通事件裁決所於中華民國98年2 月26日所為之處分（原
處分案號：北市裁罰字第裁22-C00000000號），聲明異議，本院
裁定如下：
    主  文
原處分撤銷。
甲○○汽車駕駛人，駕駛汽車在道路上以危險方式駕車，處罰鍰
新臺幣壹萬捌仟元，應接受道路交通安全講習，並吊扣其所有之
車牌號碼五五五三—TK號汽車牌照個月，且記違規點數點。
    理  由
一、聲明異議意旨略以：異議人即受處分人甲○○於民國98年2
    月1 日凌晨單獨行經該路段時，並未有飆車、挑釁警方之行
    為，亦未有蛇行、雙黃線超車、任意變換車道或以其他方式
    危險駕車之情事，迴轉時亦依規定停車打方向燈，不知警方
    開單依據為何。又舉發通知單未檢附照片、影片，不知違規
    內容與舉發通知單是否相符，且當時警方未對異議人進行攔
    查、攔停，亦未聽聞警方警示停車之警鈴，因認舉發有誤云
    云。
二、按汽車駕駛人，駕駛汽車在道路上蛇行，或以其他危險方式
    駕車者，處新臺幣（下同）6,000 元以上24,000元以下罰鍰
    ，並當場禁止其駕駛，並吊扣該汽車牌照3 個月及應接受道
    路交通安全講習；汽車駕駛人有第43條情形者，除依原條款
    處罰鍰外，並予記違規點數3 點，道路交通管理處罰條例第
    43條第1 項第1 款、第4 項前段、第5 項前段、第63條第1
    項第3 款分別定有明文。
三、本件異議人於98年2 月1 日凌晨2 時15分許，駕駛車牌號碼
    5553—TK號自用小客車，行經台二線十八王公段時，因以危
    險方式駕車之行為，為臺北縣政府警察局金山分局（下稱原
    舉發機關）石門分駐所員警乙○○，依違反道路交通管理處
    罰條例第43條第1 項第1 款規定逕行掣單舉發。嗣異議人於
    舉發通知單上所載應到案日期前向原處分機關提出申訴，經
    原處分機關函請原舉發機關調查結果，仍認異議人有前開違
    規行為，原處分機關乃於98年2 月26日依道路交通管理處罰
    條例第43條第1 項第1 款、第5 項前段（漏引法條）、第63
    條之規定，裁處異議人罰鍰新臺幣18,000元，並予記違規點
    數3 點，施以道安講習，有臺北縣政府警察局舉發違反道路
    交通管理事件通知單（北縣警交大字第C00000000 號）、臺
    北市交通事件裁決所違反道路交通管理事件裁決書（北市裁
    罰字第裁22-C00000000號）附卷可稽。
四、經查：
（一）異議人確有駕駛車牌號碼5553—TK號自用小客車，於前開
      時間、地點，有以危險方式駕車之事實，業據證人即開單
      員警乙○○到庭具結證稱：「時間是98年2 月1 日凌晨，
      我們接獲民眾報案，說十八王公前面有人飆車，我和另一
      人出勤，當時我坐在副駕駛座，另一名學長開車，十八王
      公分兩個路段，十八王公廟前是舊台二線，另外壹條平行
      的是一座大橋，我們接獲報案把車子停在橋頭等待支援警
      力，當時我們有開警示燈，只是當時大約在凌晨兩點十五
      分時，發現前方30公尺前有兩台車並行暫停在我們巡邏車
      前，好像說好一樣是並行像是飆車一樣，我們警方上前欲
      作攔查動作，前面兩台自小客車車速過快我們一時無法追
      上，直到橋中，其中一部自小客車停下來沒有往前行駛，
      另一部小客車行駛過十八王公廟前面迴轉，他迴轉時，因
      為十八王公廟前人潮眾多，所以他有暫停一下，我們發現
      那台車之後我們有把車牌記下才知道車主是誰，我們有鳴
      笛要求對方停車受檢，對方可能是沒有聽到或不知什麼原
      因，沒有停下而繼續行駛」、「（當時廟晚上人是否很多
      ？）車潮、人潮都很多」、「（車子有無開警示燈？）我
      們從派出所出發就一直有開警示燈，鳴笛是在他迴轉時」
      、「（是否可以確定是兩台車？）可以確定是兩台車」等
      語在卷。衡諸證人乙○○係依法執行公務之人員，與異議
      人素昧平生，本無任意捏造異議人違規事實舉發之理，亦
      無甘冒觸犯偽證罪之風險及良心上之譴責而設詞誣攀異議
      人，且核證人乙○○上開證詞亦無矛盾與違反常理之處，
      核亦與其於本院98年度交聲字第646 號交通事件之證詞大
      致相符，業經本院調取上開卷宗核閱無訛，堪認證人乙○
      ○上開證言應可採信。此外，復有臺北縣政府警察局金山
      分局98年3 月19日北縣警金交裁字第0980004870號函所附
      員警工作紀錄簿及電腦資料查詢記錄簿足堪佐證。異議人
      於人潮、車潮眾多之情況下，以員警無法追及之高速與其
      他車輛併行，異議人此種駕駛方式顯已超出一般用路人對
      其行車方式之合理期待，因而足以影響或危及其他用路人
      之行車安全，置自己及所有用路人之生命、身體安全於不
      顧，自屬在道路上以危險方式駕駛之行為。
（二）異議人雖質疑本案並無照片或影片可證明異議人確有違規
      行為云云。惟證人乙○○於本院訊問時，亦證稱係因操作
      不慎而將攝影檔案刪除，因而未能提出舉發影片檔及照片
      等語在卷。而交通違規之舉發本不以攝影或照相存證為其
      要件，亦不以舉發錄影或照片為唯一之證明方法，若舉發
      之員警係親眼見聞行為人違規之經過，並以證人之身分到
      庭具結後而為證述，則此證人之證詞仍不失為證明方法之
      一種，是證人乙○○既親眼目睹異議人違規之經過，渠證
      言復屬可信，業如前述，則異議人之違規行為已堪認定，
      異議人猶以前詞指摘本件舉發不當，尚非可採。
五、綜上所述，本件異議人確有於上開時、地，以危險方式駕車
    之違規行為，原處分機關依道路交通管理處罰條例第43條第
    1 項第1 款、第5 項前段（漏引法條）、第63條第1 項第3
    款（漏引第1 項第3 款）之規定，裁處異議人罰鍰18,000元
    ，並予記違規點數3 點，施以道安講習固非無據，惟漏未依
    上開條例第43條第4 項前段之規定，吊扣該汽車牌照3 個月
    ，顯有未洽。本件異議雖無理由，惟原處分既有上揭違誤，
    應由本院將原處分撤銷，另依道路交通管理處罰條例第43條
    第1 項第1 款、第4 項前段、第5 項前段、第63條第1 項第
    3 款及違反道路交通管理事件統一裁罰標準表之規定，裁處
    如主文第2 項所示，以資適法。
六、據上論斷，應依道路交通案件處理辦法第20條，裁定如主文
    。
中    華    民    國    98    年    6     月    4     日
                  交通法庭  法  官  林勇如
上正本證明與原本無異。
如不服本裁定，應於裁定送達後5 日內向本院提出抗告狀。
                            書記官  葉潔如
中    華    民    國    98    年    6     月    4     日


司法院資訊處製作；財團法人民間司法改革基金會備份。
